最高法院刑事判決　　　　　　　九十六年度台上字第二六七號
上　訴　人　甲○○
選任辯護人　許芳瑞　律師
上列上訴人因違反廢棄物清理法案件，不服台灣高等法院高雄分
院中華民國九十五年七月三十一日第二審更審判決（九十五年度
上更(一)字第一五一號，起訴案號：台灣高雄地方法院檢察署八十
八年度偵字第二三二九三、二四一二五號），提起上訴，本院判
決如下：
    主  文
上訴駁回。
    理  由
按刑事訴訟法第三百七十七條規定，上訴於第三審法院，非以判
決違背法令為理由，不得為之。是提起第三審上訴，應以原判決
違背法令為理由，係屬法定要件。如果上訴理由狀並未依據卷內
訴訟資料，具體指摘原判決不適用何種法則或如何適用不當，或
所指摘原判決違法情事，顯與法律規定得為第三審上訴理由之違
法情形，不相適合時，均應認其上訴為違背法律上之程式，予以
駁回。本件原判決撤銷第一審關於論處上訴人甲○○共同任意棄
置有害事業廢棄物罪刑部分之判決，改判仍論上訴人以共同任意
棄置有害事業廢棄物罪，處有期徒刑壹年。係依憑上訴人直承：
曾聯絡已定讞被告郭泰宏、黃太良（均經第一審法院判處有期徒
刑壹年壹月，並諭知緩刑參年），及聯絡不知情宋福源指派已定
讞被告姜耀明（經原審法院判處有期徒刑壹年）等人駕駛大貨車
，以每車次新台幣（下同）五千元，前往台南縣西港鄉後營村後
營三五０號「五洲製革股份有限公司」（下稱五洲公司）載運廢
棄物，傾倒在高雄縣大寮鄉 (下稱大寮鄉）第七公墓窪地之情事
不諱，參酌已定讞即「鈺工程股份有限公司（下稱鈺公司）
負責人周俊德（經原審法院另案判處有期徒刑貳年）供認：鈺
公司領有高雄縣政府廢棄物清除許可證，從事一般廢棄物、事業
廢棄物之清除業務，自民國八十八年八月一日起，鈺公司因所
申請經核准之廢棄物最終處理地點終止進場傾倒廢棄物契約，故
自該日起，鈺公司無法依其所領得之廢棄物清除許可文件所核
准之廢棄物最終處置地點清除、處理廢棄物；同案被告郭泰宏、
黃太良所證：在台南縣西港鄉五洲公司大水溝旁所載運，載至大
寮鄉第七公墓後方窪地傾倒之廢棄物，是上訴人叫伊等所倒；證
人即不知情之盧武男（已判決無罪確定）於警詢時證稱：伊為「
超群環保有限公司（下稱超群公司）」負責人，超群公司除自行
處理五洲公司之廢棄物外，並有委託周俊德幫忙處理五洲公司之
污泥，每公噸給付周俊德二千元，並交付面額十六萬元之支票予
周俊德，以為清除費用；證人即超群公司司機劉榮福於警詢時證
以：因委託周俊德處理五洲公司之廢棄物，於八十八年九月十六
日上午，在台南縣西港鄉○○道下西港橋，帶同周俊德及四部大
貨車前往五洲公司各等語。及卷附高雄縣政府廢棄物清除許可證
影本、嘉義縣環境保護局八十八年七月七日88嘉環三字第 09953
號函、「鈺公司」報請高雄縣環境保護局核備終止廢棄物契約
影本、高雄縣環境保護局八十八年七月一日88高縣環四字第2179
8 號函及「鈺公司」廠外清理申報資料各乙紙（均附於第一審
法院九十年度訴字第二四三六號違反廢棄物清理法案卷）、上開
九十年度訴字第二四三六號判決書及該案卷影本、超群公司與五
洲公司所簽訂之「事業廢棄物代清運合約書」、超群公司簽發予
鈺公司之面額十六萬元支票影本乙紙、行政院環境保護署水污
染稽查紀錄六紙、行政院環境保護署稽查督察大隊南區隊檢測報
告影本五紙、現場照片十六張、內政部警政署環保警察隊第三中
隊九十一年三月八日環警三字第91015 號函附之廢棄物檢測報告
、行政院環境保護署九十一年六月十九日環署督字第0910041199
號函各一份（記載共同正犯姜耀明、郭泰宏、鍾森榮、黃太良傾
倒之廢棄物樣品，經檢測分析結果，鉻及其化合物（總鉻）檢測
值分別高達17MG\L、19.6MG\L、15.7MG\L、17.7MG\L、超過該項
目溶出毒性事業廢棄物溶出試驗標準5.0MG\L ，依有害事業廢棄
物認定標準判定屬有害事業廢棄物等情）等證據資料，而為論斷
，已敘述其所憑之證據及認定之理由。而以上訴人否認有任意棄
置有害事業廢棄物之犯行，及辯稱：伊當時未在場，不知傾倒的
是有害廢棄物云云；係飾卸之詞，無足採取，在理由內依憑調查
所得證據，詳加指駁；並說明：上訴人於僱用郭泰宏等四名司機
前，即已知悉所載運之物品，欲棄置在大寮鄉第七公墓，而共同
正犯姜耀明與證人郭泰宏、鍾森榮、黃太良前往五洲公司載運前
開廢棄物時，該廢棄物原係置於五洲公司外，以塑膠袋包裝，散
發著臭味，事後亦運往大寮鄉第七公墓後方窪地棄置，且每車次
高達五千元，上訴人就所載運之物品係有害事業廢棄物，應有認
識，否則若係載運一般泥土，顯然無須遠從大寮鄉前往台南縣西
港鄉之五洲公司載運，亦不至棄置於大寮鄉公墓，而每車次五千
元之理由。從形式上觀察，原判決並無違背法令之情形存在。上
訴意旨略稱：(一)本件公訴人僅起訴上訴人涉嫌犯修正前廢棄物
清理法第二十二條第二項第四款之罪（按即修正後廢棄物清理法
第四十六條第一項第四款後段之罪），並未起訴同條項第一款之
罪，且依第一審及原審上訴審之判決意旨均認定上開第四十六條
第一項第一款之罪未經起訴，則原判決如認定上訴人不構成修正
前廢棄物清理法第二十二條第二項第四款之罪，自不得再就未起
訴之罪嫌審理，原判決遽認為起訴效力所及，予以變更起訴法條
，加以審理，顯將「有害事業廢棄物」與「一般事業廢棄物」混
為一談，自有違誤。(二)原判決變更起訴法條並未告知，自有判決
不適用法則之違法。(三)上訴人並未前往載運豬皮粉屑、廢水污泥
，自不得以推測之詞，認定上訴人主觀上知悉所載運者係「有害
事業廢棄物」，原判決有違證據法則等語。惟查：（一）科刑之
判決，得就起訴之犯罪事實，變更檢察官所引適用之法條。本件
公訴人雖以上訴人係犯修正前廢棄物清理法第二十二條第二項第
四款之罪嫌（即修正後同法第四十六條第一項第四款後段之罪）
起訴，惟其犯罪事實已載明共同正犯姜耀明等共同載運之物品乃
五洲公司廠內之豬皮粉屑、廢水污泥等廢棄物，而該廢棄物經鑑
定結果乃含有鉻及其化合物（總鉻）等之有害物質，原判決因認
起訴之法條尚有未洽，變更檢察官起訴法條，改依修正前廢棄物
清理法第二十二條第二項第一款之罪論處，並無違法可言。上訴
論旨，妄指為違法，顯非依據卷內訴訟資料而為指摘之適法第三
審上訴理由。(二)原審審理時已告知上訴人之犯罪嫌疑及所犯罪
名，詳如起訴書及第一審判決書所載，有原審九十五年七月十七
日審判筆錄在卷可憑（見原審卷第八十三頁），而第一審判決已
認定上訴人係犯修正後同法第四十六條第一項第一款之罪（按即
修正前廢棄物清理法第二十二條第二項第一款之罪），顯已踐行
刑事訴訟法第九十五條第一款所規定告知被告犯罪嫌疑及所犯所
有罪名之程序，其所踐行之訴訟程序並無瑕疵。上訴意旨執此指
摘原判決訴訟程序違法，自非上訴第三審之適法理由。（三）證
據之取捨，為事實審法院之職權，倘其採證認事並不違背證據法
則，即不得任意指為違法。原判決已就相關事證詳加調查論列，
復綜合共犯姜耀明等人之證言，參互斟酌判斷，資為不利於上訴
人之認定，併已說明其取捨判斷而得之心證，及上訴人確實知悉
所載運之物品係有害事業廢棄物之理由，並無採證違法之情形。
上訴意旨無非就原審採證認事之職權行使，任憑己見，泛言指摘
，再為事實上之爭執，並非依據卷內訴訟資料而為之具體指摘，
自非正當之第三審上訴理由。其上訴違背法律上之程式，應予駁
回。
據上論結，應依刑事訴訟法第三百九十五條前段，判決如主文。
中　　華　　民　　國　九十六　年　　一　　月　 十二 　日
                      最高法院刑事第六庭
                          審判長法官  林　增　福
                                法官  邵　燕　玲
                                法官  張　清　埤
                                法官  陳　世　雄
                                法官  蔡　國　在
      本件正本證明與原本無異
                                      書  記  官
中　　華　　民　　國　九十六　年　　一　　月　 十七 　日
                                                      Ｑ
